臺灣板橋地方法院刑事判決　　　　　　 95年度簡上字第611號
公　訴　人　臺灣板橋地方法院檢察署檢察官
上　訴　人
即　被　告　乙○○
上列上訴人即被告因違反動產擔保交易法案件，不服本院95年度
簡字第3678號中華民國95年6 月30日第一審判決（聲請案號：95
年度偵字第9213號），提起上訴，本院管轄第二審之合議庭認應
適用通常程序自為第一審判決如下：
    主  文
原判決撤銷。
乙○○無罪。
    理  由
一、聲請簡易判決處刑意旨略以：被告乙○○於民國94年11月30
    日，以分期付款之方式向誠隆汽車股份有限公司（下稱誠隆
    公司）購買車牌號碼7450-EQ 號自小客車1 輛，誠隆公司並
    於同日將價金債權讓與裕融企業股份有限公司（下稱裕融公
    司），被告則將上開車輛依照動產擔保交易法之規定設定動
    產抵押予裕融公司，且向臺北區監理站辦理動產擔保交易抵
    押設定登記，為動產擔保交易之債務人。而被告與誠隆公司
    （聲請書誤載為裕融公司）約定總價金為新臺幣（下同）88
    5,600 元，自95年1 月1 日起至97年12月1 日止，每月為1
    期，每期應攤還24,600元，約定自小客車停放地點為被告位
    於臺北縣三峽鎮○○路98-2號13樓之住處，在價金未付清之
    前，不得任意遷移、出賣、出質或為其他處分。詎被告在取
    得標的物之後，即拒不付款，並意圖不法之利益，將上開車
    輛遷移他處，致裕融公司追索無著受有損害。因認被告乙○
    ○所為係涉犯動產擔保交易法第38條之罪嫌云云。
二、按犯罪事實應依證據認定之，無證據不得認定犯罪事實；又
    不能證明被告犯罪者，即應諭知無罪之判決，刑事訴訟法第
    154 條第2 項、第301 條第1 項分別定有明文。次按刑事訴
    訟法上所謂認定犯罪事實之證據，係指足以認定被告確有犯
    罪行為之積極證據而言，該項證據自須適合於被告犯罪事實
    之認定，始得採為斷罪資料；犯罪事實之認定，應憑真實之
    證據，倘證據是否真實尚欠明顯，自難以擬制推測之方法，
    為其判斷之基礎；得為訴訟上之證明者，無論為直接或間接
    證據，須客觀上於一般人均不致有所懷疑，而達於確信之程
    度者，始可據為有罪之認定，倘其證明尚未達於確信之程度
    ，尚有合理可疑存在時，即難據以為被告不利之認定，最高
    法院29年上字第3105號、53年台上字第656 號、80年台上字
    第553 號判例可資參照。
三、本件公訴人認上訴人即被告乙○○涉犯動產擔保交易法第38
    條之罪嫌，無非係以被告未向告訴人繳清分期車款，告訴人
    所提供之催收紀錄、存證信函、訪視報告書等文件及臺灣板
    橋地方法院檢察署公務電話紀錄為其主要論據。訊據被告乙
    ○○固坦承有未按期繳納分期車款之事實，惟堅決否認有何
    違反動產擔保交易法第38條之犯行，辯稱：伊於95年1 月初
    將車牌號碼7450-EQ 號自小客車借予友人林智霖，嗣林智霖
    並未將車歸還，伊為杜絕紛爭，乃於95年1 月25日向嘉義縣
    警察局備案；至伊未按時繳交分期車款，係因遭友人倒債，
    一時週轉不靈，始無力繳納款項，伊已陸續繳清前6 期車款
    ，並已與告訴人達成和解等語。
四、經查：
（一）被告乙○○於94年11月30日，以分期付款之方式向誠隆公
      司購買車牌號碼7450-EQ 號自小客車1 輛，誠隆公司並於
      同日將價金債權讓與裕融公司，被告則將上開車輛依照動
      產擔保交易法之規定設定動產抵押予裕融公司，且向臺北
      區監理站辦理動產擔保交易抵押設定登記。而被告與誠隆
      公司約定總價金為885,600 元，自95年1 月1 日起至97年
      12月1 日止，每月為1 期，每期應攤還24,600元，約定自
      小客車停放地點為被告位於臺北縣三峽鎮○○路98-2號13
      樓之住處，在價金未付清之前，不得任意遷移、出賣、出
      質或為其他處分，被告於取得上開自小客車後，於95年1
      月1 日第1 期之分期款項即未繳付等情，業據被告坦承不
      諱，核與告訴代理人甲○○及證人陳榮光分別於偵查及本
      院審理時指述、證述情節相符，並有債權讓與暨動產抵押
      契約書、動產擔保交易動產抵押設定登記申請書、汽車新
      領牌照登記、催收紀錄、存證信函及訪視報告書各乙份附
      卷可按，是被告自為動產擔保交易之債務人無疑。
（二）被告辯稱：伊將系爭自小客車借予友人林智霖使用，惟林
      智霖並未遵期歸還，因林智霖當時人在嘉義，伊乃至嘉義
      縣警察局備案，而非伊為不法之利益故為遷移等語。查被
      告曾於95年1 月25日下午3 時35分許，因友人林智霖借用
      車牌號碼7450-EQ 號自小客車未還，而至嘉義縣警察局備
      案乙節，有嘉義縣警察局95年9 月26日嘉縣警刑偵三字第
      0950054212號函暨檢送之嘉義縣警察局受理各類案件紀錄
      表1 紙在卷可憑（詳本院卷第52頁），且告訴人於95年2
      月21日致電催收被告繳納分期款時，被告亦向催收人員陳
      稱系爭車輛遭友人開走，並已向警局備案等語，此有前開
      催收紀錄1 份附卷可按（詳95年度他字第1618號卷第8 頁
      ），是足認被告所為系爭自小客車借予友人林智霖而未歸
      還之辯解，應非子虛。
（三）又被告未於95年1 月1 日遵期繳納第1 期之分期款，迄於
      95年2 月27日始補繳95年1 月1 日之分期款，並同時繳納
      同年2 月1 日、同年3 月1 日共3 期分期款計73,800元，
      另於95年4 月15日、同年5 月24日、同年5 月9 日繳納95
      年4 、5 月份分期款計49,200元，另於95年7 月1 日繳納
      95年6 月1 日之分期款等情，有被告提出之郵政劃撥儲金
      存款收據、自動櫃員機交易明細各2 紙及第一商業銀行埔
      墘分行繳款紀錄1 紙在卷可佐（詳本院卷第30-32 頁），
      是被告於95年1 月25日因系爭自小客車遭友人林智霖借用
      未歸還予以報警備案處理前，僅有第1 期之分期款未繳，
      而被告於報警後之95年2 月至6 月間尚補繳或如期繳交第
      1 期至第6 期之分期款，倘被告主觀上有不法利益之意圖
      ，當不致於警局備案後仍有上開補繳或如期繳交分期款之
      行為，此益徵被告並非意圖不法利益而故將系爭機車遷移
      。而債務人未能依約繳款之原因眾多，因財務困難而未能
      付款實屬常見，是雖然被告嗣於95年7 月1 日起未能依約
      繳款，復對於告訴人之催討置之不理，避不見面，此參告
      訴人提出之查訪紀錄即明，然究難以此即推認被告有何違
      反動產擔保交易法之犯行。況且被告於95年10月2 日業與
      告訴人達成
五、綜上所述，公訴人起訴所憑事證，尚有合理之懷疑存在，並
    不足以使本院獲致被告已有違反動產擔保交易法第38條犯行
    之確信。此外，復查無其他積極證據，足資證明被告確有公
    訴意旨所指之犯行，揆諸首揭規定及說明，本件既不能證明
    被告犯罪，即應為被告無罪判決之諭知，用期適法。
六、管轄第二審之地方法院合議庭受理簡易判決上訴案件，應依
    通常程序審理。其認案件有刑訴法第452 條之情形者，應撤
    銷原判決，逕依通常程序為第一審判決，法院辦理刑事訴訟
    簡易程序案件應行注意事項第14項定有明文。次按地方法院
    簡易庭對被告為簡易判決處刑後，經提起上訴，而地方法院
    合議庭認應為無罪判決之諭知者，依同法第455 條之1 第3
    項準用第369 條第2 項之規定意旨，應由該地方法院合議庭
    撤銷簡易庭之判決，改依第一審通常程序審判（最高法院91
    年度台非字第21號判決意旨參照）。綜上所述，本案既不能
    證明被告犯罪，原審遽為被告有罪之判決，尚有違誤，被告
    上訴意旨否認犯罪，為有理由，應由本院合議庭撤銷原判決
    ，自為第一審無罪之判決。
據上論斷，應依刑事訴訟法第452 條、第455 條之1 第3 項、第
364 條、第369 條第1 項前段、第301 條第1 項前段，判決如主
文。
本案經檢察官吳宗光到庭執行職務。
中　　華　　民　　國　　96　　年　　1 　　月　　17　　日
                     刑事第十七庭審判長法  官  李幼妃
                                       法  官  張紹省
                                       法  官  鄭燕璘
以上正本證明與原本無異。
如不服本判決，應於判決送達後10日內，向本院提出上訴狀。
                                       書記官  呂紹明
中　　華　　民　　國　　96　　年　　1 　　月　　17　　日
